臺灣高等法院刑事判決　　　　　　　　100年度上易字第816號
上　訴　人　臺灣新竹地方法院檢察署檢察官
上　訴　人
即　被　告　馮為政
上列上訴人因被告妨害公務案件，不服臺灣新竹地方法院100年
度審易字第37號，中華民國100年3月7日第一審判決（起訴案號
：臺灣新竹地方法院檢察署99年度偵字第8664號），提起上訴，
本院判決如下：
    主  文
上訴駁回。
    事  實
一、馮為政前(1)於民國98年6月間，因公共危險案件，經原審以
    98 年度竹北交簡字第443號判決判處拘役55日確定；(2)又於
    同年9月間，因違反毒品危害防制條例案件，經原審以98年
    度審竹簡字第1141號判決判處有期徒刑3月，並於上訴原審
    後撤回上訴而確定；(3)另於同年9月間，因違反毒品危害防
    制條例案件，經臺灣臺北地方法院（下稱臺北地院）以98年
    度簡字第3980號判決判處有期徒刑5月確定；(4)再於同年10
    月間，因違反毒品危害防制條例案件，經臺北地院以98年度
    簡字第4407號判決判處有期徒刑5月確定。上開(2)(3)(4)案件
    嗣經臺北地院以99年度聲字第1079號裁定定應執行有期徒刑
    11 月確定，再與前開(1)案件接續執行，於98年10月18日入
    監執行，並於99年10月31日縮刑期滿執行完畢。
二、詎馮為政仍不知悔改，於99年11月6 日下午2 時37分許，酒
    後駕駛車牌號碼F3S-592 號重型機車（所涉公共危險部分，
    另經檢察官為不起訴處分），在新竹縣湖口鄉○○路29號「
    天主教仁慈醫療財團法人仁慈醫院」前，因未戴安全帽，為
    新竹縣政府警察局竹北分局湖口分駐所（下稱湖口分駐所）
    警員謝宏昌攔查而心生不滿，明知謝宏昌係公務員，且正依
    法執行職務，竟基於妨害公務之犯意，持其所有之機車大鎖
    1 支攻擊警員謝宏昌，以此方式對警員謝宏昌施強暴，致謝
    宏昌受有右手背挫擦傷之傷害（傷害部分未據告訴），馮為
    政則逕自騎車朝湖口分駐所方向離去，謝宏昌隨即以無線電
    呼叫湖口分駐所內員警協助攔阻馮為政。復於同日下午2 時
    40分許，馮為政騎車行經新竹縣湖口鄉○○路與忠孝路口時
    ，為據報支援之湖口分駐所員警攔下，竟接續前開犯意，持
    上開機車大鎖攻擊巡佐王甲之臉部，警員陳博凱、劉國歡
    見狀即上前壓制馮為政，馮為政仍持機車大鎖揮舞，以此方
    式對王甲等員警施強暴，致王甲受有臉部左眉撕裂傷1.
    5 公分之傷害、陳博凱受有左手擦傷之傷害（傷害部分均未
    據告訴）；又於當時另基於侮辱公務員之犯意，公然以「幹
    你娘」之穢語當場辱罵依法執行職務之王甲、陳博凱、劉
    國歡等員警，經警制伏後帶至湖口分駐所，馮為政仍接續以
    「操你媽的B 」之穢語辱罵在場依法執行職務之員警（公然
    侮辱部分未據告訴）。嗣馮為政因拒絕酒測，經報請檢察官
    准予於同日下午3 時49分許強制抽血檢測後，其血液中酒精
    濃度為55mg/dl，換算呼氣酒精濃度達每公升0.27毫克。
三、案經新竹縣政府警察局竹北分局報告臺灣新竹地方法院檢察
    署檢察官偵查起訴。
    理   由
一、證據能力部分：
（一）按被告以外之人於偵查中向檢察官所為之陳述，除顯有不
      可信之情況者外，得為證據，刑事訴訟法第159條之1第2
      項定有明文。證人謝宏昌、王甲、陳博凱、賴柏辰於偵
      查中之證述，係檢察官依法訊問，復無其他事證足資認定
      其等於檢察官訊問時有受違法取供情事，並無何特別不可
      信之情況，是依上開規定有證據能力，而得作為本案之證
      據。
（二）按被告以外之人於審判外之陳述，雖不符同法第159條之1
      至之4之規定，而經當事人於審判程序同意作為證據，法
      院審酌該言詞陳述或書面陳述作成時之情況，認為適當者
      ，亦得為證據，刑事訴訟法第159條之5第1項定有明文。
      查本件所引供述證據，當事人及辯護人並未聲明異議，本
      院審酌各該證據資料作成時之一切客觀情況，認為將該等
      證據列為證據，亦屬適當。
（三）另本件認定事實所引用之卷內其餘卷證資料，並無證據證
      明係公務員違背法定程序所取得，且卷內之文書證據，亦
      無刑事訴訟法第159條之4之顯有不可信之情況與不得作為
      證據之情形，本件認定事實所引用之所有文書證據，均有
      證據能力。
二、認定犯罪事實所根據的證據及理由：
    被告馮為政於審理期日經合法傳喚未到庭，惟據其於準備程
    序辯稱：伊沒有辱罵警員他們云云。惟查：
（一）上揭事實，業據被告馮為政於原審調查、準備程序及簡式
      審判程序訊問時自白在卷（見原審卷第28至30、33至37頁
      ）。並有證人即新竹縣政府警察局竹北分局湖口分駐所警
      員謝宏昌於偵查中證稱：當天（按即99年11月6日）伊執
      行家戶訪查業務，伊在湖口仁慈醫院前看到馮為政騎機車
      未戴安全帽，將他攔下來，然後用小電腦查他的車籍資料
      ，伊站在他機車後面，馮為政坐在機車上，突然回頭持機
      車大鎖攻擊伊手臂；伊問他要做什麼，並趕緊後退，馮為
      政就下車，手持機車大鎖朝伊逼近，並一直攻擊伊身體，
      讓伊手受傷等語（見偵查卷第65頁）；證人陳博凱於偵查
      中證稱：當時分駐所接獲謝宏昌無線電通報，說有民眾攻
      擊他，要我們幫忙攔獲未戴安全帽之人，我們看到有一位
      民眾未戴安全帽慢慢騎車過來，我們朝他揮揮手，請他停
      車，結果馮為政把車停在分駐所前，就馬上持大鎖朝我們
      攻擊；馮為政先朝王甲跑過去，持大鎖追打王甲，伊
      則從側邊抓住馮為政；事情結束時伊左手掌有受傷；我們
      都有穿警察制服；他一下車時有罵了一聲三字經「幹你娘
      」等語（見偵查卷第66、67頁）；證人王甲於偵查中證
      稱：當時我們分駐所接獲謝宏昌無線電通報，請我們幫忙
      攔一位未戴安全帽的機車騎士；不到10秒鐘就看到馮為政
      未戴安全帽慢慢騎車過來；我們請他停車，他有停下來；
      馮為政持大鎖朝伊頭部打過來，伊有閃躲，還是被他打到
      左額，當場血流如注等語（偵查卷第68頁）。此外，並有
      警員謝宏昌繪製之現場圖1份（見偵查卷第27頁）、扣押
      筆錄、扣押物品目錄表各1份、扣押物品清單2紙、天主教
      仁慈醫療財團法人仁慈醫院乙種診斷證明書3紙、員警受
      傷照片6張（見偵查卷第9至12、30至32、59、75至77頁）
      、扣案之機車大鎖1支，可資佐證。
（二）被告上訴辯稱：伊沒有辱罵警員他們云云，經查，證人賴
      柏辰於本院到庭證稱：伊在偵查中所述都實在等語（見本
      院卷第50頁反面），而證人賴柏辰於偵查中證稱：伊當時
      是在分駐所外面停車格那裡，看到二名警察出來，後來又
      出來一名警員，攔下一位民眾，那個人未戴安全帽，那個
      人很兇，他下車後就拿掛在機車勾勾上的大鎖，朝警員追
      打，還口出惡言，就是罵「操你媽的B」之類的話等語（
      見偵查卷第69頁）；證人陳博凱於本院證稱：伊聽到無線
      電說要支援，要到路口攔截一個沒帶安全帽的人，騎機車
      的男子，渠等出動攔截，到路口看到被告，向他揮手，被
      告罵三字經等語（見本院卷第51頁），是被告上訴辯稱沒
      有罵人云云，自不可採。
（三）本件事證明確，被告犯行堪以認定，應予依法論科。
三、論罪：
（一）核被告馮為政所為，係犯刑法第135條第1項之妨害公務執
      行罪及同法第140條第1項之侮辱公務員罪。
（二）接續犯：按數行為於同時同地或密切接近之時地實施，侵
      害同一之法益，各行為之獨立性極為薄弱，依一般社會健
      全觀念，在時間差距上，難以強行分開，在刑法評價上，
      以視為數個舉動之接續施行，合為包括之一行為予以評價
      ，較為合理，即透過對於同一法益之同種類侵害行為繼續
      不間斷之實行，業已稀釋個別行為之獨立性，致使刑法評
      價時將之視為單一、整體之犯罪行為，而應論以接續犯（
      最高法院86年台上字第3295號判例意旨參照）。經查，本
      件被告於警員依法執行職務時，多次持機車大鎖對警員施
      以強暴及出言侮辱警員之行為，其主觀上顯係分別基於單
      一妨害公務、侮辱公務員之犯意，且均時間緊接，侵害相
      同之國家法益，各應論以接續犯。
（三）數罪併罰：被告所犯上開2 罪間，犯意各別，行為互殊，
      應予分論併罰。
（四）累犯：被告有如構成犯罪事實欄一所示有期徒刑執行完畢
      之前科，有本院被告前案紀錄表附卷可稽，其於有期徒刑
      執行完畢5年內故意再犯本件有期徒刑以上之罪，為累犯
      ，應依刑法第47條第1項之規定加重其刑。
四、原審適用上開規定，並審酌被告素行不佳，未能體認公務員
    依法執行職務乃代表國家行使公權力，應予尊重，竟恣意挑
    戰公權力並對警員施以強暴、侮辱手段，以及犯後尚能坦承
    犯行等一切情狀，就被告所犯妨害公務執行罪部分量處有期
    徒刑4月，侮辱公務員罪部分，量處有期徒刑3月，並定其應
    執行有期徒刑6月，及諭知易科罰金之折算標準。並以扣案
    之機車大鎖1支，為被告所有，業據被告於警詢時供明在卷
    （見偵查卷第16頁），且係供其犯上開妨害公務執行犯行所
    用之物，爰依刑法第38條第1項第2款之規定，宣告沒收之。
    原審認事用法，核無違誤，量刑亦屬妥適，公訴人上訴意旨
    稱：被告犯罪態度惡劣、品行不佳、所生危害非輕，且為累
    犯，原審量刑過輕云云，惟按原審就上開事項業已審酌，公
    訴人上訴意旨請求加重其刑及被告上訴主張無罪云云，均無
    理由，應予駁回。
五、被告馮為政經合法傳喚，無正當理由不到庭，爰不待其陳述
    逕行判決。
據上論結，應依刑事訴訟法第368條、第371條，判決如主文。
本案經檢察官黃和村到庭執行職務。
中    華    民    國   100    年    7     月    21    日
                  刑事第六庭審判長 法  官  邱同印
                                   法  官  何信慶
                                   法  官  吳淑惠
以上正本證明與原本無異。
不得上訴。
                                   書記官  陳雅加
中    華    民    國   100    年    7     月    28    日
附錄：本案論罪科刑法條全文
刑法第135條第1項：
對於公務員依法執行職務時，施強暴脅迫者，處3年以下有期徒
刑、拘役或3百元以下罰金。（罰金之貨幣單位改為新臺幣，並
提高為30倍）
刑法第140條第1項：
於公務員依法執行職務時，當場侮辱，或對於其依法執行之職務
公然侮辱者，處6月以下有期徒刑、拘役或1百元以下罰金。（罰
金之貨幣單位改為新臺幣，並提高為30倍）